【裁判字號】    97,聲,1197
【裁判日期】    970415
【裁判案由】    聲明異議
【裁判全文】
臺灣板橋地方法院刑事裁定              97年度聲字第1197號
異 議 人
即受刑人  甲○○
上列異議人即受刑人因違背安全駕駛致交通危險案件，對於臺灣
板橋地方法院檢察署檢察官之執行指揮命令（97年度執字第1932
號）聲明異議，本院裁定如下：
    主  文
異議駁回。
    理  由
一、聲明異議意旨略以：受刑人甲○○家中有3 個女兒，妻子月
    收入新臺幣15,000元，無法支撐家中支出，女兒還小，老大
    現在才4 年級，老二才3 年級，老三才2 年級，老婆早上10
    點上班，下午7 點下班，沒人照顧，且怕入獄服刑，原來之
    工作已被找人頂替，俟出獄後即失業，希望能准予易科罰金
    ，爰聲明異議云云。
二、按犯最重本刑為5 年以下有期徒刑以下之刑之罪，而受6個
    月以下有期徒刑或拘役之宣告者，得以新臺幣（下同）1 千
    元、2 千元或3 千元折算1 日，易科罰金。但確因不執行所
    宣告之刑，難收矯正之效，或難以維持法秩序者，不在此限
    ，刑法第41條第1 項定有明文。準此，有期徒刑或拘役得易
    科罰金之案件，法院所諭知者，僅係如易科罰金之折算標準
    而已，至於是否准予易科罰金，係賦予執行檢察官視個案具
    體情形，依前開法律規定裁量權能之基本原則，亦即執行檢
    察官得考量受刑人之一切主、客觀條件，審酌其如不接受有
    期徒刑或拘役之執行，是否難達科刑之目的、收矯正之成效
    或維持法秩序等，以作為其裁量是否准予易科罰金之憑據，
    非謂受刑人受6 個月以下有期徒刑或拘役之宣告時，執行檢
    察官即必然應准予易科罰金。
三、經查：
(一)、異議人即受刑人因違背安全駕駛致交通危險案件，經本院於
    民國96年12月17日以96年度交簡字第2412號判決判處有期徒
    刑6 月，如易科罰金，以2,000 元折算1 日，於97年1 月15
    日確定在案，受刑人經傳喚於97年3 月14日到案後，向執行
    檢察官聲請易科罰金，惟經執行檢察官以：「受刑人於94年
    間犯公共危險罪，經緩起訴，於緩起訴期間不知悔改，再犯
    公共危險罪，被處有期徒刑3 月，經易科執畢，後於96年間
    再犯公共危險罪，被處有期徒刑6 月，經減刑為3 月，於96
    年11月19日易科執畢。猶不思悔改，再犯本件公共危險罪，
    足認不執行刑罰，難收矯正之效，擬不准易科」為由，認有
    刑法第41條第1 項但書之情形，而駁回受刑人易科罰金之聲
    請，並於97年3 月14日執行指揮被告入監服刑等情，業經本
    院依職權調閱臺灣板橋地方法院檢察署97年度執字第1932號
    執行案卷全卷查核無訛，並有該署聲請易科罰金案件審核表
    、執行指揮書各1 紙在卷足憑，受刑人既屢因公共危險罪，
    受多次易科罰金之易處而仍犯相同罪行，足見其不知悔改，
    視法令於無物，是執行檢察官基於職權斟酌，認不執行所宣
    告之刑，難收矯正之效，且無以維持法秩序之執行指揮，於
    法並無不合。
(二)、又異議人雖主張妻子收入微薄，女兒年幼，希望准予易科罰
    金等語，然查，聲明人既有配偶可代為照顧子女，就其家庭
    之照料已有代替性，而聲明人入監執行有期徒刑6 月，屬短
    期自由刑，如准予易科罰金，以2,000 元折算1 日計算，易
    科罰金之金額高達360,000 元，受刑人既有繳納該易科罰金
    金額之資力，自可於於服刑期間內利用該筆款項支付家庭所
    需，足見本件受刑人入監服刑，對其家庭經濟並無影響，受
    刑人以此為由，要屬無據。
四、綜上所述，受刑人既有前述倘不執行所宣告之刑，則難收矯
    正之效及難以維持法秩序之情形，且無執行顯有困難之情形
    ，揆諸前揭說明，臺灣板橋地方法院檢察署檢察官所為駁回
    受刑人易科罰金之聲請，即無不當。受刑人以檢察官執行指
    揮之命令不當，聲明異議，為無理由，應予駁回。
五、依刑事訴訟法第486 條，裁定如主文。
中    華    民    國    97    年    4     月    15    日
                  刑事第十九庭  法  官  曾正耀
上列正本證明與原本無異。
如不服本裁定，應於裁定送達後5 日內敘明抗告理由，向本院提
出抗告狀。
                                書記官  陳淑怡
中    華    民    國    97    年    4     月    15    日


司法院資訊處製作；財團法人民間司法改革基金會備份。
